【裁判字號】    97,重訴,85
【裁判日期】    970331
【裁判案由】    侵權行為損害賠償
【裁判全文】
臺灣臺北地方法院民事判決              97年度重訴字第85號
原      告  丙○○
            丁○○
共      同
訴訟代理人  粘舜權律師
            吳茂榕律師
被      告  國輪汽車股份有限公司
法定代理人  甲○○
被      告  乙○○
上列當事人間請求侵權行為損害賠償事件，本院於民國97年 3月
25日言詞辯論終結，判決如下：
    主      文
被告應連帶給付原告丙○○新臺幣壹佰貳拾柒萬伍仟陸佰參拾貳
元，及被告乙○○部分自民國九十六年九月五日起，被告國輪汽
車股份有限公司部分自民國九十七年二月二十八日起，均至清償
日止，按年息百分之五計算之利息。
被告應連帶給付原告丁○○新臺幣壹佰零參萬柒仟柒佰肆拾肆元
，及被告乙○○部分自民國九十六年九月五日起，被告國輪汽車
股份有限公司部分自民國九十七年二月二十八日起，均至清償日
止，按年息百分之五計算之利息。
原告丙○○、丁○○其餘之訴均駁回。
訴訟費用由被告連帶負擔五分之一，餘由原告丙○○、丁○○負
擔。
本判決第一項於原告丙○○以新臺幣肆拾貳萬元為被告供擔保後
，得假執行。
本判決第二項於原告丁○○以新臺幣參拾肆萬元為被告供擔保後
，得假執行。
原告丙○○、丁○○其餘假執行之聲請均駁回。
    事實及理由
一按訴狀送達後，原告不得將原訴變更或追加他訴。但請求之基
  礎事實同一、減縮應受判決事項之聲明者，不在此限，民事訴
  訟法第255條第1項第2款及第3款分別定有明文。原告起訴時僅
  以乙○○為被告，並請求其給付丙○○、丁○○各新臺幣（下
  同）5,653,350元、6,057,878元，原告嗣於訴狀送達後追加國
  輪汽車股份有限公司（下稱國輪汽車公司）為被告，並減縮丙○○之請求金額為5,627,520 元，核原告所追加之新訴，與舊
  訴係本於同一基礎事實，且其所為訴之聲明之變更，亦合於前
  開規定，均應准許。
二國輪汽車公司經合法通知，未於最後言詞辯論期日到場，且無
  民事訴訟法第386 條所列各款情形，爰依原告之聲請，由其一
  造辯論而為判決。
三原告起訴主張：
  (一)被告乙○○於民國96年5月21日22時5分許，駕駛車號925-ND
    號營業小客車，沿臺北市中正區○○○路南往北方向行駛，
    行經羅斯福路與愛國東路之交岔路口時，未遵燈光號誌指示
    行進，而在該路口內撞及由訴外人許世欣騎乘、沿愛國東路
    東往西行駛之車號5HE-830 號機車，致許世欣人、車倒地，
    受有頭部、左肢外傷之傷害，並因傷重延至同年月25日死亡
    。乙○○因前開過失駕駛行為致許世欣死亡，丙○○、丁○○分別為許世欣之父、母，自得依民法第184條第1項前段、
    第191條之2、第192條第1項、第2項及第194條等規定，請求
    乙○○就彼等所受損害負賠償之責。乙○○為靠行於國輪汽
    車公司之計程車駕駛人，客觀上應認其係為國輪汽車公司服
    勞務，是國輪汽車公司應依民法第188條第1項規定與乙○○
    負連帶賠償責任。
  (二)原告因本件事故所受損害，詳如後述：
    1.殯葬費部分：丙○○為處理許世欣後事，支出殯葬費264,
      170元。
    2.扶養費部分：
      原告自60歲起得受許世欣扶養，依94年台閩地區簡易生命
      表計算，丙○○、丁○○得受扶養年限分別為18年、22年
      ；另依94年台北縣每人每年平均消費支出200,146 元為計
      算扶養費之標準，以霍夫曼法扣除中間利息，丙○○、丁○○得請求賠償之扶養費各為3,363,350元、4,057,878元
      。
    3.慰撫金部分：
      劉世欣為原告獨子，於事發時正值青春有為之際，原告因
      此事故痛失愛子，哀痛逾恆，受創之心靈恐非金錢賠償所
      能弭平，爰各請求2,000,000元之慰撫金，稍資慰藉。
  (三)聲明為：
    1.被告應連帶給付丙○○5,627,520元，及自起訴狀繕本送
      達翌日起至清償日止，按年息5﹪計算之利息。
    2.被告應連帶給付丁○○6,057,878元，及自起訴狀繕本送
      達翌日起至清償日止，按年息5﹪計算之利息。
    3.願供擔保請准宣告假執行。
四被告乙○○則抗辯：伊就車禍雖確實有錯，未盡一切責任避免
  意外之發生，然伊無資力支付原告請求之賠償金等語抗辯。並
  聲明：原告之訴駁回。
五兩造不爭執之事實：
  (一)乙○○為計程車駕駛人，靠行於國輪汽車公司。其於96年5
    月21日22時5分許，駕駛車號925-ND 號營業小客車，沿臺北
    市中正區○○○路南往北方向行駛，行經羅斯福路與愛國東
    路之交叉路口時，未遵燈光號誌指示行進，而在該路口內撞
    及由訴外人許世欣騎乘、沿愛國東路東往西行駛之車號5HE-
    830 號機車，致許世欣人、車倒地，受有頭部、左肢外傷之
    傷害，並因傷重延至同年月25日死亡。
  (二)乙○○因前述過失駕駛行為致許世欣死亡，觸犯刑法第276
    條第2 項業務過失致死罪，經本院以96年度交訴字第91號刑
    事判決，判處有期徒刑10月確定。
  (三)原告2 人原為夫妻，於94年6月1日離婚，育有一子許世欣、
    二女許碧蓮、許碧如。且原告於本件事故發生後，已受領汽
    車強制責任險保險金1,500,000元。
六得心證之理由：
  (一)按因故意或過失，不法侵害他人之權利者，負損害賠償責任
    ；受僱人因執行職務，不法侵害他人之權利者，由僱用人與
    行為人連帶負損害賠償責任，民法第184條第1項前段、第
    188條第1項前段分別定有明文。查乙○○為職業駕駛人，自
    應熟稔「汽車行駛至交岔路口，其行進、轉彎應遵守燈光號
    誌」之交通安全規則，惟其竟駕車於前開時、地未遵燈光號
    誌指示前行，致撞及許世欣騎乘之機車而肇禍，並使許世欣
    因傷重不治死亡，其對本件事故之肇致自有過失，應依前開
    規定負侵權行為損害賠償責任。又目前在臺灣經營交通事業
    之人，接受他人靠行（出資人以該經營人之名義購買車輛，
    並以該經營人名義參加營運），而向該靠行人（出資人）收
    取費用，以資營運者，比比皆是，此為週知之事實。該靠行
    之車輛在外觀上既屬經營人所有，乘客又無從分辨該車輛是
    否他人靠行營運，乘客於搭乘時，只能從外觀上判斷該車輛
    係某經營人所有，該車輛之司機係為該經營人服勞務，自應
    認該司機係為該經營人服勞務，而使該經營人負僱用人之責
    任，以保護交易之安全（最高法院87年度台上字第86號判決
    參照）。乙○○已坦認其係靠行於國輪汽車公司之駕駛人（
    見本院97年2月25日言詞辯論筆錄第3頁），揆諸前開說明，
    國輪汽車公司即應依民法第188條第1項規定，與乙○○負連
    帶賠償之責。
  (二)次按不法侵害他人致死者，對於支出醫療及增加生活上需要
    之費用或殯葬費之人，亦應負損害賠償責任；被害人對於第
    三人負有法定扶養義務者，加害人對於該第三人亦應負損害
    賠償責任；不法侵害他人致死者，被害人之父、母、子、女
    及配偶，雖非財產上之損害，亦得請求賠償相當之金額，民
    法第192條第1項、第2項、第194條規定甚明。原告為許世欣
    之父母，有戶籍謄本在卷可稽（見本院卷第22、23頁），彼
    等自有權依前開規定，訴請被告2 人連帶賠償殯葬費、扶養
    費及慰撫金。至彼等得請求賠償之金額若干，茲分述如下：
    1.殯葬費部分：
      原告主張丙○○為許世欣支出殯葬費用264,170 元，業據
      提出收據為證（見本院卷第24頁），並為乙○○所不爭，
      堪予信實，丙○○就此筆費用自得請求被告連帶賠償。
    2.扶養費部分：
      原告為許世欣之父母，彼此間互負法定扶養義務（民法第
      1114條第1 款參照）。原告主張彼等自60歲起得受許世欣
      扶養，受扶養年限各為丙○○18年、丁○○22年，且扶養
      費以每年200,146 元計算等情，俱為乙○○所不爭（見本
      院卷第40頁），自得採為計算扶養費之標準。又丙○○、
      丁○○分別生於47年9月25日、50年5月10日，有戶籍謄本
      在卷足憑（見本院卷第22、23頁），彼等自許世欣死亡之
      日起至年滿60歲，各尚有11.33年、13.95年，計算扶養費
      ，應將許世欣死亡之日至原告滿60歲間之扶養費扣除，依
      此丙○○得受扶養費為784,387 元（許世欣死亡時依餘命
      計算之扶養費2,617,295 元，扣除至滿60歲依餘命計算之
      扶養費1,932,908 元），同理，丁○○得受扶養費為863,
      231元（3,022,980－2,159,749＝863,231）。而原告連同
      許世欣在內共有子女3 人均已成年，此觀卷附戶籍謄本即
      明，該等子女應平均負擔對原告之扶養義務，是丙○○、
      丁○○得請求被告一次給付之扶養費（即受許世欣扶養部
      分）各為261,462 元（784,387÷3＝261,462）、287,744
      元（863,231÷3＝287,744 ），原告逾此數額之請求，於
      法無據，不應准許。
    3.慰撫金部分：
      按法院於酌定慰撫金數額時，應斟酌加害人與被害人雙方
      之身分、資力與加害程度，及其他各種情形核定之（最高
      法院51年台上字第233 號判例意旨參照）。查原告之子因
      此事故英年早逝，原告與愛子從此天人永隔，其等主張因
      此受有精神上痛苦，應屬非虛。而原告丙○○為國中肄業
      ，目前擔任水泥工，每月收入不固定，仰賴薪資收入維生
      ，名下有一筆土地；丁○○則為分別為國中畢業，目前待
      業中，與二女租屋同住，名下無財產；乙○○則為小學肄
      業，事發前為職業計程車駕駛，每月收入不豐，尚須扶養
      殘廢子女一人，名下無財產；國輪公司之資本額為
      7,000,000 元等情，除據兩造陳明在卷外（見本院卷第26
      、27、40頁），並有本院依職權調取之兩造稅務電子閘門
      財產所得調件明細表及公司資本資料查詢表可參（見本院
      卷第4至9頁、第34頁）。本院審酌前述兩造之學識程度以
      原告較佳，及加害程度等一切情狀，認原告各請求被告賠
      償慰撫金2,000,000元，尚嫌過高，應以1,500,000元為適
      當。
    4.承上，原告丙○○、丁○○得請求被告賠償之數額，各為
      2,025,632 元（264,170＋261,462＋1,500,000＝2,025,
      632）、1,787,744元（287,744＋1,500,000＝1,787,744）
      。惟原告已坦認其等於本件事故後，已各受領汽車強制責
      任險之保險金750,000 元（見本院卷第27頁），而汽車強
      制責任保險之保險人所為保險給付，視為被保險人損害賠
      償金額之一部分；被保險人受賠償請求時，得扣除之，為
      強制汽車責任保險法第32條所明定，是原告丙○○、丁○○得請求被告賠償之金額，於扣除其等受領之保險金後，
      應分別為1,275,632元（2,025,632－750,000＝1,275,632
      ）、1,037,744元（1,787,744－750,000＝1,037,744）。
  (三)綜上所述，原告基於侵權行為之法律關係，請求被告連帶給
    付丙○○1,275,632元、丁○○1,037,744元，及乙○○部分
    自96年9月5日起，國輪汽車公司部分自97年2 月28日起，均
    至清償日止，按年息百分之5 計算之利息，為有理由，應予
    准許；逾此數額之請求，則無理由，應予駁回。
  (四)原告陳明願供擔保，聲請宣告假執行，就其勝訴部分，於法
    核無不合，爰酌定相當之擔保金額，併予宣告之；至原告敗
    訴部分，其假執行之聲請已失所附麗，應予駁回。
  (五)本案事證已明，兩造其餘攻擊防禦方法及舉證，核與判決結
    果無影響，於茲不贅。
八訴訟費用負擔之依據：民事訴訟法第79條、第85條第2項。
中    華    民    國    97    年    3    月    31     日
                  民事第六庭  法  官  陳婷玉
以上正本係照原本作成
如對本判決上訴，須於判決送達後20日內向本院提出上訴狀。
中    華    民    國    97    年    3    月    31     日
                              書記官  詹雪娥


司法院資訊處製作；財團法人民間司法改革基金會備份。
